【裁判字號】    97,交抗,649
【裁判日期】    970616
【裁判案由】    聲明異議
【裁判全文】
臺灣高等法院臺中分院刑事裁定         97年度交抗字第649號
抗  告  人  交通部公路總局臺中區監理所豐原監理站
代  表  人  甲○○
受處分人    乙○○
上列抗告人因受處分人聲明異議案件，不服臺灣臺中地方法院中
華民國97年4月25日所為裁定（ 97年度交聲字第1226號）提起抗
告，本院裁定如下:
    主  文
抗告駁回。
    理  由
一、本件經本院審理結果，認第一審裁定並無不當，應予維持，
    並引用第一審裁定記載之理由（如附件）。
二、抗告意旨略稱：按道路交通管理處罰條例第三十五條第一項
    第一款：「汽車駕駛人，駕駛汽車經測試檢定酒精濃度超過
    規定標準者，處新臺幣一萬五千元以上六萬元以下罰鍰及吊
    扣其駕駛執照一年」。汽車駕駛人因違反道路交通管理處罰
    條例第三十五條規定受吊扣駕駛執照處分，如無當時駕駛車
    種之駕駛執照，仍應吊扣其持有其他車種之駕駛執照，主要
    係考量違規行為對道路交通秩序及道路交通安全已生較大影
    響，基於一人一照之原則，故吊扣其持有之駕駛執照，以限
    制其繼續駕車行使道路之權利，係屬駕駛行為之限制，不因
    其駕駛車類不同而有所差異。原裁定未查，遽將原處分關於
    吊扣職業大貨車駕照拾貳個月部分撤銷，自有未當，爰提起
    抗告，請求撤銷原裁定云云。
三、按汽車駕駛人，駕駛汽車經測試檢定酒精濃度超過規定標準
    者，處 1萬5千元以上6萬元以下罰鍰，並當場移置保管其車
    輛及吊扣其駕駛執照1年，道路交通管理處罰條例第35條第1
    項第 1款定有明文。次按修正前道路交通管理處罰條例第68
    條規定：「汽車駕駛人，因違反本條例及道路交通安全規則
    之規定，受吊扣或吊銷駕駛執照處分時，吊扣或吊銷其持有
    各級車類之駕駛執照。」，惟上開道路交通管理處罰條例第
    68 條業於94年12月14日修正，並自95年3月1日施行 ，修正
    後道路交通管理處罰條例第68條規定：「汽車駕駛人，因違
    反本條例及道路交通安全規則之規定，受吊銷駕駛執照處分
    時，吊銷其持有各級車類之駕駛執照。」且其立法理由略以
    ：「原條文將違法或違規駕駛人所持有各級車類之駕駛執照
    一併吊扣或吊銷，失之過酷，影響人民工作及生活甚鉅，爰
    修正之」等語，故現行條文，係將道路交通管理處罰條例第
    68條原有條文中之「吊扣或」3字刪除 ，有立法院交通委員
    會 94年10月5日台立交字第0942400153號函附道路交通管理
    處罰條例第68條審查報告（登在立法院公報第94卷第70期第
    135至138頁）可稽。參照現行條文上開立法理由及立法經過
    可知，依上開規定受吊銷駕照處分者，仍維持吊銷其持有各
    級車類之駕駛執照，至受吊扣駕照處分者，則僅吊扣其違法
    或違規當時所駕駛車輛之駕駛執照，不再吊扣其持有各級車
    類之駕駛執照。
四、本件受處分人交通違規時間為九十六年十二月十八日時許，
    原處分機關於九十七年四月十日裁決時，自應依修正後之道
    路交通管理處罰條例第六十八條規定裁處，始為適法。經查
    ，本件受處分人所領有者乃職業大貨車駕駛執照，而依修正
    後道路交通管理處罰條例第六十八條規定，受吊扣駕駛執照
    處分時，已不得再吊扣受處分人所持有各級車類之駕駛執照
    。原處分未審酌吊扣「汽車駕照」十二個月所生違規行為係
    發生於九十六年十二月十八日，其應適用修正後之道路交通
    管理處罰條例第68條規定。又受處分人違規時，係駕駛自小
    客車，此有交通部公路總局臺中區監理所豐原監理站豐監稽
    違字裁63-ＨＣ0000000號違反道路交通管理事件裁決書、彰
    化縣警察局彰警交字第 ＨＣ0000000號舉發違反道路交通管
    理事件通知單影本各一紙附於原審卷可憑（見原審卷第三、
    四頁）。依前揭規定，抗告人應僅限制受處分人駕駛自小客
    車之權利，即吊扣其小型車駕駛執照，始符依法行政原則，
    原審已論述詳實。抗告人以道路交通安全規則第61條「汽車
    駕駛人取得高一級車類之駕駛資格者，應換發駕駛執照，並
    准其駕駛較低級車類之車輛」之相關規定，認駕駛人獲准駕
    車行駛道路之權利應為一致，而受處分人之駕駛執照既經吊
    扣，則各種等級之車類均不得再行駛云云，已不當擴張解釋
    限制人民權利之法律，與依法行政原則有違，是本件應僅吊
    扣小型車之駕駛執照，以避免過度影響人民之工作及生活，
    始符合修法本旨。原裁定並無違誤，抗告人之抗告並無理由
    ，應予駁回。
五、爰依道路交通案件處理辦法第26條、刑事訴訟法第412條，
    裁定如主文。
中    華    民    國    97    年    6    月    16    日
            刑事第二庭    審判長法  官  李  璋  鵬
                                法  官  胡  森  田
                                法  官  胡  忠  文
上列正本證明與原本無異。
不得再抗告。
                                書記官  陳  文  琴
中    華    民    國    97    年    6    月    17    日


司法院資訊處製作；財團法人民間司法改革基金會備份。
